臺灣高等法院臺南分院刑事裁定　　　　　　　九十一年度抗字第五號　　　　Ｃ
　　　抗　告　人　德保有限公司
　　　代　表　人　甲　○　○
　　　被　　　告　乙　○　○
右列抗告人因被告違反專利法案件，不服中華民國九十年十一月十九日臺灣雲林地方
法院第一審裁定（九十年度聲字第七七七號），提起抗告，本院裁定如左：
      主      文
抗告駁回。
      理      由
一、抗告意旨略以：抗告人於民國（下同）九十年十月十九日，因在台灣高等法院台
    中分院（下稱台中高分院）有他案開庭，致不克前往原審應訊。惟原審竟依刑事
    訴訟法第三百卅一條規定，當庭諭知原審八十九年度自字第七二號案件，視為撤
    回自訴。然該案自八十九年十二月廿九日開始審理迄今，抗告人皆準時到庭應訊
    。又刑事訴訟法第三百卅一條規定，係指自訴人始終未曾一次到庭而言，如曾經
    到庭，縱事後經合法傳喚，未到庭，亦不適用該規定。原審對抗告人未於該案開
    庭到場，即諭知視同撤回自訴，顯有違誤。為此提起抗告，求為撤銷原裁定，另
    為適法裁定云云。
二、按自訴人得委任代理人到場。但法院認為必要時，得命本人到場。告訴乃論之罪
    ，自訴人經合法傳喚，無正當理由不到庭者，以撤回自訴論，刑事訴訟法第卅七
    條及第三百卅一條第一項前段，分別定有明文。又所謂無正當理由不到庭，係指
    在社會通常觀念上，認為非正當原因而不到庭者而言（最高法院五十年度台上字
    第廿二號判例參照）。
三、查本件原審八十九年度自字第七二號案件，係抗告人自訴被告乙○○、丙○○二
    人違反專利法，自訴之罪名，係指被告二人犯專利法第一百廿五條之罪，依同法
    第一百卅一條第一項規定，須告訴乃論。又本件自訴人即抗告人，於原審委任蘇
    峻山為自訴代理人，有委任狀在卷可稽（詳原審自訴卷廿頁）。嗣經原審定期於
    九十年十月十九日下午四時十五分審理，該期日審理傳票，於同年十月六日分別
    送達於抗告人及自訴代理人蘇峻山收受，有送達證書二紙附卷可稽（詳原審自訴
    卷二五四、二五五頁）。惟抗告人與自訴代理人，均未到庭，有原審刑事報到單
    乙份在卷可稽（詳原審自訴卷二六三頁）。抗告意旨僅謂，九十年十月十九日，
    抗告人當日其因他案，在台中高分院開庭，致無法趕至原審開庭，並未陳明自訴
    代理人蘇峻山有如何不能到庭正當理由。本件抗告人既於原審委有自訴代理人，
    則抗告人及自訴代理人，均未依原審法院指定期間，到庭為訴訟行為，依此原審
    依刑事訴訟法第三百卅一條規定，及前揭說明，將本件自訴案件視為撤回，於法
    核無不合。
四、綜上所述，抗告人既有委任代理人蘇峻山，且該代理人亦經原審合法傳喚，而抗
    告人並未陳明自訴代理人蘇峻山，有如何不能到庭正當理由，故渠等不到庭，難
    認有正當理由，原審因而諭知本件原審自訴被告違反專利法之告訴人乃訴論案件
    ，視同撤回自訴，即無不當。至抗告意旨所指司法院第八八一號
